臺灣臺中地方法院刑事判決　　　　　　　　　　　　九十一年度訴字第二五三九號
　　公　訴　人　臺灣臺中地方法院檢察署檢察官
　　被　　　告　甲○○
右列被告因違反槍砲彈藥刀械管制條例案件，經檢察官提起公訴（九十一年度偵字第
一九一四七號），本院判決如左：
    主  文
甲○○未經許可，寄藏可發射子彈具有殺傷力之改造手槍，處有期徒刑壹年肆月。併
科罰金新臺幣拾伍萬元，罰金如易服勞役，以新臺幣玖佰元（即銀圓參佰元）折算壹
日。
扣案具有殺傷力之仿ＢＥＲＥＴＴＡ廠八五型半自動手槍製造之金屬玩具手槍換裝土
造金屬槍機、土造撞針及土造金屬槍管改造而成之改造手槍壹枝（槍枝管制編號00
00000000號，含彈匣壹個）及土造子彈參顆（具直徑八．九ＭＭ之土造金屬
彈頭），均沒收。
    事  實
一、甲○○於民國八十九年八月初某日，在臺中市○○路與南屯路口巨人保齡球場停
    車場內，受賴鴻文（已死亡）之請託，為賴某暫代為保管藏放具有殺傷力之仿Ｂ
    ＥＲＥＴＴＡ廠八五型半自動手槍製造之金屬玩具手槍換裝土造金屬槍機、土造
    撞針及土造金屬槍管改造而成之改造手槍一枝（槍枝管制編號00000000
    00號，含彈匣一個）及土造子彈四顆（具直徑八．九ＭＭ之土造金屬彈頭），
    甲○○並於當日將上開手槍、子彈攜回彰化縣田尾鄉北曾村福德巷四一九號住處
    ，並藏置於房間衣櫃內，未經許可，而寄藏該可發射子彈具有殺傷力之改造手槍
    一枝及土造子彈四顆。嗣於九十一年九月二十六日自上址攜帶上開手槍、子彈至
    臺中市，而於同日晚間九時三十分許在臺中市○○區○○路與公益路口附近之停
    車場為警當場查獲，並扣得上開改造手槍一支及土造子彈四顆。
二、案經臺中市警察局第五分局報告臺灣臺中地方法院檢察署檢察官偵查起訴。
    理  由
一、訊據被告甲○○固坦承於八十九年八月初某日在臺中市○○路、南屯路口之保齡
    球場停車場內受案外人賴鴻文之託而由賴某交付改造手槍一支、土造子彈四顆並
    為之保管藏置之事實，惟另辯稱收受保管上開槍彈之時係用報紙包起來，並不知
    是槍彈，其事後方才得知案外人賴鴻文交付寄放之物品係槍彈，係在查獲前幾個
    月方才得知，因不知持至警察局報繳是否會有問題，因此一直放在家中云云。經
    查：被告受案外人賴鴻文所託交付而持有之改造手槍一枝（含彈匣一個）、改造
    子彈四顆等物，經送內政部警政署刑事警察局鑑驗結果，以送鑑改造手槍一支（
    槍枝管制編號0000000000號），認係仿ＢＥＲＥＴＴＡ廠八五型半自
    動手槍製造之金屬玩具手槍換裝土造金屬槍機、土造撞針及土造金屬槍管改造而
    成之改造手槍，機械性能良好，可擊發適用之子彈，認具殺傷力，送鑑改造子彈
    四顆，認均係土造子彈，具直徑八．九ＭＭ之土造金屬彈頭，經採樣一顆試射，
    可擊發，認具殺傷力，有內政部警政署刑事警察局九十一年十月九日刑鑑字第０
    九一０二七六五一四號槍彈鑑定書一份在卷可參。是以扣案改造手槍一支、土造
    子彈四顆均具殺傷力，應堪認定。被告雖辯以不知案外人賴鴻文交付寄藏之物係
    槍、彈云云，惟被告於審理中自承賴某電話聯絡時語氣很緊張，復稱賴某僅有此
    次寄放物品在被告處等語，而改造手槍一支、土造子彈四顆其體積非鉅，案外人
    賴鴻文隨身攜帶就物理上而言並無不便之處，其猶需以電話約定交付保管，且電
    話中語氣很緊張，而賴某先前亦無委請被告保管物品等情，被告初次為賴某保管
    物品竟不知保管何物，顯與常情乖違。綜上諸情以觀，被告應係於案外人賴鴻文
    交付寄放之時即知寄藏之物係改造手槍及子彈，應無疑義。本件事證明確，被告
    犯行洵堪認定，應予依法論科。
二、核被告未經許可，寄藏可發射子彈具有殺傷力之改造手槍及具有殺傷力之土造子
    彈等行為，係犯槍砲彈藥刀械管制條例第十一條第四項之未經許可，寄藏可發射
    子彈具有殺傷力之改造手槍罪及同條例第十二條第四項之未經許可，寄藏土造子
    彈罪。公訴人雖認被告係犯未經許可持有可發射子彈具有殺傷力之改造手槍及未
    經許可，持有土造子彈罪，惟告被告係受託代為保管槍彈，其行為應屬寄藏而非
    持有，公訴人認被告所為係犯同法條之未經許可無故持有罪，尚有未合，惟基本
    事實相同，法條同一，本院自應逕行論以寄藏罪，且無庸變更起訴法條。又槍砲
    彈藥刀械管制條例將「持有」與「寄藏」為分別之處罰規定，則單純之「持有」
    ，固不包括「寄藏」，但「寄藏」之受人委託代為保管，其保管本身所為之「持
    有」，既係「寄藏」之當然結果，法律上自宜僅就「寄藏」行為為包括之評價，
    不應另就持有予以論罪（最高法院七十四年台上字第三四００號判例意旨參照）
    。是以被告持有改造槍枝及土造子彈之行為，均不另論罪。又被告以一寄藏行為
    ，同時寄藏改造手槍一支及土造子彈四顆，分別觸犯未經許可，寄藏可發射子彈
    具有殺傷力之改造手槍罪及未經許可，寄藏土造子彈罪，為想像競合犯，應從一
    重之未經許可，寄藏可發射子彈具有殺傷力之改造手槍罪論處。爰審酌被告其犯
    罪之動機係受人之託而暫時保管槍枝及子彈，而具殺傷力之改造手槍、土造子彈
    為對社會治安及人民生命財產具有潛在之危害威脅甚鉅，惟所寄藏槍彈數量非多
    ，犯罪情節尚非重大，暨犯後雖坦承代案外人賴鴻文保管物品，惟辯以嗣後方才
    得知保物品係槍彈云云之犯後態度等一切情狀，量處如主文第一項所示之刑，並
    就併科罰金部分諭知易服勞役之折算標準，以示懲儆。另槍砲彈藥刀械管制條例
    曾於九十年十一月十四日修正公布，並自同年月十六日生效，其中第十九條原規
    定：「犯第七條、第八條、第十條、第十一條、第十二條第一項至第三項、第十
    三條第一項至第三項之罪，經判處有期徒刑者，應於刑之執行完畢或赦免後，令
    入勞動場所，強制工作，其期間為三年。」修正條文中則將本條刪除，比較新舊
    法結果，固以新法較有利於被告。惟本案被告係於八十九年八月初某日寄藏上開
    改造手槍及土造子彈，因寄藏行為之本質，具有繼續性，被告就其自八十九年八
    月初某日起，迄本件被查獲時即九十一年九月二十六日止，未經許可，寄藏可發
    射子彈具有殺傷力之改造手槍及具有殺傷力之土造子彈之行為，係繼續犯，是以
    上開犯罪行為之終了時點即九十一年九月二十六日，既在槍砲彈藥刀械管制條例
    修正施行之後，自應適用修正後之新法，而無刑法第二條第一項所定行為後法律
    變更之可言（最高法院二十四年上字第三九四七號、二十八年度上字第七三三號
    判例參照），附此敘明。扣案具有殺傷力之仿ＢＥＲＥＴＴＡ廠八五型半自動手
    槍製造之金屬玩具手槍換裝土造金屬槍機、土造撞針及土造金屬槍管改造而成之
    改造手槍壹枝（槍枝管制編號0000000000號，含彈匣壹個）及土造子
    彈參顆（具直徑八．九ＭＭ之土造金屬彈頭）均係違禁物，應依刑法第三十八條
    第一項第一款之規定宣告沒收。另扣案之土造子彈一顆，業經鑑驗機關試射後，
    僅剩餘彈殼，而失其子彈之結構及性能不具殺傷力，堪認已非屬違禁物，故毋庸
    為沒收之諭知，併此敘明。
據上論斷，應依刑事訴訟法第二百九十九條第一項前段，槍砲彈藥刀械管制條例第十
一條第四項、第十二條第四項，刑法第十一條前段、第五十五條、第四十二條第二項
、第三十八條第一項第一款，罰金罰鍰提高標準條例第二條，判決如主文。
中      華      民      國      九十一      年    十二    月    十三    日
                                    臺灣臺中地方法院刑事第二庭
                                        法  官  陳  葳
右正本證明與原本無異
如不服本判決，應於收受本判決後十日內向本院提出上訴書狀
，其未敘述上訴理由者，並得於提起上訴後十日內向本院補提理由書狀（均須按他造
當事人之人數附繕本）「切勿逕送上級法院」
                                        書記官
中      華      民      國      九十一      年    十二    月    十三    日
附錄法條：
槍砲彈藥刀械管制條例第十一條：
未經許可，製造、販賣或運輸第四條第一項第一款所稱其他可發射金屬或子彈具有殺
傷力之各式槍砲者，處五年以上有期徒刑，併科新臺幣一千萬元以下罰金。
未經許可，轉讓、出租或出借前項所列槍砲者，處三年以上十年以下有期徒刑，併科
新臺幣七百萬元以下罰金。
意圖供自己或他人犯罪之用，而犯前二項之罪者，處無期徒刑或七年以上有期徒刑，
併科新臺幣一千萬元以下罰金。
未經許可，持有、寄藏或意圖販賣而陳列第一項所列槍砲者，處一年以上七年以下有
期徒刑，併科新臺幣七百萬元以下罰金。
第一項至第三項之未遂犯罰之。
槍砲彈藥刀械管制條例第十二條：
未經許可，製造、販賣或運輸子彈者，處一年以上七年以下有期徒刑，併科新臺幣五
百萬元以下罰金。
未經許可，轉讓、出租或出借子彈者，處六月以上五年以下有期徒刑，併科新臺幣三
百萬元以下罰金。
意圖供自己或他人犯罪之用，而犯前二項之罪者，處三年以上十年以下有期徒刑，併
科新臺幣七百萬元以下罰金。
未經許可，持有、寄藏或意圖販賣而陳列子彈者，處五年以下有期徒刑，併科新臺幣
三百萬元以下罰金。
第一項至第三項之未遂犯罰之。
